【裁判字號】    98,易,185
【裁判日期】    980625
【裁判案由】    傷害
【裁判全文】
臺灣高雄地方法院刑事判決               98年度易字第185號
公  訴  人  臺灣高雄地方法院檢察署檢察官
被      告  甲○○
上列被告因家暴傷害案件，經檢察官提起公訴（97年度偵字第23
345 、28067 號），本院判決如下：
    主  文
甲○○傷害人之身體，處有期徒刑參月，如易科罰金，以新臺幣
壹仟元折算壹日。
    事  實
一、甲○○與乙○○原係男女朋友，且曾有同居關係，2 人間有
    家庭暴力防治法第3 條第2 款所稱之家庭成員關係。甲○○
    於民國97年6 月1 日凌晨0 時許，在高雄縣岡山路段附近之
    高速公路路肩，因乙○○前在高雄市好樂迪KTV 與其男性友
    人飲酒之細故與乙○○發生爭執，竟基於傷害人身體之犯意
    ，以徒手及腳踹踢之方式，毆打乙○○，因而倒地，致乙○
    ○受有頭部外傷、右耳耳膜穿孔破裂、雙側上肢及雙膝鈍挫
    傷、雙側足部擦挫傷等傷害。
二、案經乙○○告訴及高雄市政府警察局左營分局報告臺灣高雄
    地方法院檢察署檢察官偵查起訴。
    理  由
一、證據能力部分：
（一）告訴人乙○○警詢之陳述：
      按被告以外之人於審判外之言詞或書面陳述，除法律有規
      定者外，不得作為證據，刑事訴訟法第159 條第1 項定有
      明文。查告訴人於警詢中之陳述為傳聞證據，且告訴人之
      陳述與審判中陳述不符部分亦無較為可信之特別情況，即
      無同法第159 條之2 之適用餘地，亦無同法第159 條之3
      所規定之情事，是依前揭法條意旨，自不具證據能力。惟
      被告以外之人於審判外之陳述，雖不得以之直接作為認定
      犯罪事實與否之證據，但非不得作為彈劾證據，用來爭執
      被告、證人之證明力（最高法院96年度臺上字第1497號判
      決意旨參照），附此敘明。
（二）按被告以外之人於審判外之陳述，雖不符前4 條之規定，
      而經當事人於審判程序同意作為證據，法院審酌該言詞陳
      述或書面陳述作成時之情況，認為適當者，亦得為證據。
      當事人、代理人或辯護人於法院調查證據時，知有第159
      條第1 項不得為證據之情形，而未於言詞辯論終結前聲明
      異議者，視為有前項之同意，刑事訴訟法第159 條之5 第
      1 項、第2 項分別定有明文。查本案認定事實所引用之卷
      內其餘卷證資料，除原已符同法第159 條之1 至第159 條
      之4 規定、及法律另有規定等傳聞法則例外規定，而得作
      為證據外，並無證據證明係公務員違背法定程序所取得，
      而檢察官、被告於本院行準備程序及審理時，均不爭執其
      證據能力，且本院審酌前揭陳述作成時之情況，並無違法
      取證之瑕疵，亦認以之作為證據為適當，是本件有關被告
      以外之人於審判外之言詞或書面陳述等供述證據，依前揭
      法條意旨，自均得為證據。
二、上揭事實，業據告訴人於本院審理時指訴綦詳（見本院卷第
    38頁），除告訴人所受右耳耳膜穿孔破裂之傷勢部分外之事
    實，亦據被告自承在卷（見本院卷第54頁），且證人即製作
    筆錄員警李柏樞亦於偵訊時結證稱：告訴人製作筆錄時腳有
    擦傷等語（見97年度偵字第23345 號卷第17頁），並有高雄
    榮民總醫院（下稱榮總醫院）診斷證明書、病歷各1 份、榮
    總醫院驗傷照片7 張、國立成功大學醫學院附設醫院（下稱
    成大醫院）診斷證明書2 張、成大醫院病歷1 份附卷可稽（
    見警卷第11至13頁、本院卷第10至16頁、第19至28頁），是
    被告於前揭時、地，以徒手及腳踹踢之方式，毆打告訴人，
    致告訴人受有頭部外傷、右耳耳膜穿孔破裂、雙側上肢及雙
    膝鈍挫傷、雙側足部擦挫傷等傷害，堪以認定。至被告雖辯
    稱：告訴人所受右耳耳膜穿孔破裂之傷勢，非其所為云云。
    惟查，告訴人於本院審理時結證稱：被告駕車停在高速公路
    路肩，其下車逃跑後，被告追至旋往其右後腦部大力揍1 拳
    ，其倒地後，再用腳踹其後背腰部等語（見本院卷第38頁）
    ，核與警詢所述大致相符（見警卷第6 頁），而被告亦於本
    院審理時供稱：其有出手打告訴人脖子後面等語（見本院卷
    第54頁），足見被告確有往告訴人後腦、後頸部之方向揮擊
    之舉。酌以人體頸部與頭部緊密相連，苟往人體頸部方向揮
    擊，勢必增加往人體頭部撞擊受害之可能，是告訴人前揭所
    陳，尚非無據。又較之被告一時情緒激動隨意揮擊所留存之
    記憶，告訴人為受害、承受痛苦之一方，記憶當較清晰，自
    可採信，足認被告確有向告訴人後頸方向揮擊，因而撞擊告
    訴人右後腦部無訛。再稽之本院函詢醫院有關告訴人右耳傷
    勢成因，成大醫院回覆稱：「病友乙○○於民國97年6 月2
    日至本院‧‧‧檢查顯示右側耳膜不規則穿孔，極有可能為
    外傷所引起‧‧‧遭人以手毆打頭部或右耳，有可能造成上
    述耳膜不規則穿孔現象‧‧‧」、「‧‧‧任何物體瞬間撞
    （擊）及耳朵力道夠大，耳膜因受瞬間風速推擠，可能造成
    穿孔」等語，有成大醫院97年12月10日成附醫耳字第097002
    1669號函、病患診療摘錄表各1 份在卷可佐（見審訴卷第15
    頁、本院卷第9 頁），復參以告訴人受害當日97年6 月1 日
    就醫時，即主訴遭男性友人打傷，右耳聽不見等情，有榮總
    醫院急診病歷治療記錄單影本1 紙在卷可按（見本院卷第21
    頁反面），足見被告確有向告訴人後頸方向揮擊，撞擊告訴
    人右後腦部之傷害行為，與告訴人所受右耳耳膜穿孔破裂之
    傷勢有相當因果關係，是告訴人所受此右耳傷害，自係被告
    前揭傷害行為所為無疑。被告前揭所辯，委無足採。綜上，
    本件事證明確，被告傷害犯行洵堪認定。
三、核被告所為，係犯刑法第277 條第1 項之傷害罪。而被告係
    對於家庭成員即同居女友，故意實施身體上不法侵害之家庭
    暴力行為，屬家庭暴力防治法第2 條第2 款之家庭暴力罪，
    惟因家庭暴力防治法並無傷害罪之罰則規定，故仍應依刑法
    傷害罪之規定處斷。爰審酌被告僅因細故即徒手毆打及以腳
    踹踢其關係親密之同居女友，不思以理性溝通，處理糾紛，
    告訴人所受傷勢、未與告訴人達成和解，犯罪後大致坦承犯
    行等一切情狀，量處如主文所示之刑，並諭知易科罰金之折
    算標準。
據上論斷，應依刑事訴訟法第299 條第1 項前段，刑法第277 條
第1 項、第41條第1 項前段，刑法施行法第1 條之1 ，判決如主
文。
本案經檢察官丙○○到庭執行職務。
中    華    民    國    98    年    6     月    25    日
                  刑事第九庭    審判長法  官   鄭詠仁
                                      法  官   方錦源
                                      法  官   謝枚霏
以上正本證明與原本無異。
如不服本判決應於收受送達後10日內向本院提出上訴書狀，並應
敘述具體理由；如未敘述上訴理由者，應於上訴期間屆滿後20日
內向本院補提理由書（均須按他造當事人之人數附繕本）「切勿
逕送上級法院」。
中    華    民    國    98    年    6     月    25    日
                                      書記官   楊馥如
附錄本判決論罪之法條：
刑法第277條第1項
（普通傷害罪）
傷害人之身體或健康者，處 3 年以下有期徒刑、拘役或 1 千元
以下罰金。


司法院資訊處製作；財團法人民間司法改革基金會備份。
